【裁判字號】    99,訴,981
【裁判日期】    990728
【裁判案由】    清償借款
【裁判全文】
臺灣臺北地方法院民事判決               99年度訴字第981號
原      告  中國信託商業銀行股份有限公司
法定代理人  辛○○
訴訟代理人  庚○○
            己○○
            戊○○
被      告  甲○○
            丁○○
            乙○○
            丙○○
上列當事人間請求清償借款事件，本院於民國99年7 月21日言詞
辯論終結，判決如下：
    主      文
被告應於繼承被繼承人王銘輝（身分證統一編號：Ｚ00000
0000號）遺產範圍內，連帶給付原告新臺幣伍拾壹萬貳仟玖
佰陸拾玖元，及其中新臺幣伍拾萬陸仟陸佰柒拾柒元部分，自民
國八十七年九月八日起至清償日止，按年息百分之二十計算之利
息。
訴訟費用新臺幣伍仟陸佰貳拾元由被告於繼承被繼承人王銘輝（
身分證統一編號：Ｚ000000000號）遺產範圍內連帶負
擔。
    事實及理由
一本件依原告與訴外人王銘輝間所簽立之信用卡約定條款第25條
  規定，已合意本院為第一審管轄法院，本院自有管轄權。
二原告之法定代理人原為麥克迪諾馬，嗣於本院審理中變更為辛○○，有變更登記表在卷可稽，其新任法定代理人聲明承受訴
  訟，合於民事訴訟法第175條第1項規定，應予准許。
三原告起訴主張：
  (一)訴外人王銘輝於民國76年8月7日向伊請領信用卡使用（卡號
    ：0000000000000000，VISA卡），依約王銘輝即得於特約商
    店記帳消費。詎王銘輝至87年9月7日止累計消費新臺幣（下
    同）512,969元未給付（含消費款506,677元、循環利息6,29
    2 元），依約除應給付上開消費款項外，另應給付自最後繳
    款截止日87年9月7日之翌日起至清償日止，按年息20% 計算
    之利息。惟王銘輝業於93年6 月22日死亡，被告甲○○、丁○○、乙○○、丙○○為其繼承人，渠等既未聲明拋棄繼承
    或限定繼承，依民法第1153條規定，自應對被繼承人王銘輝
    之債務負連帶清償之責。爰依兩造間之信用卡使用契約及繼
    承之法律關係，提起本件訴訟等語。
  (二)聲明為：被告應連帶給付原告512,969元，及其中506,677元
    部分，自87年9月8日起至清償日止，按年息20% 計算之利息
    。
四被告則抗辯：
  (一)甲○○部分：伊相信伊父即王銘輝有向原告請領信用卡，並
    持以消費，對原告主張之金額不爭執。被告4 人確實為王銘
    輝之繼承人，且均未聲明拋棄繼承或限定繼承，惟彼等之父
    母於彼等小時即離婚，伊與被告乙○○由王銘輝行使親權，
    並與王銘輝共同生活；被告丁○○、丙○○則由彼等之母行
    使親權，與母親共同生活。被告乙○○於87年間因結婚而不
    再與王銘輝共同生活；伊則於87年間退伍後亦遷出至外地工
    作，不再與王銘輝共同居住，對王銘輝之財務狀況並不瞭解
    ，不知道王銘輝在外面有欠債。又彼等並未繼承王銘輝之遺
    產，依民法繼承編施行法第1條之3第4 項規定，自無由承受
    王銘輝之債務等語。
  (二)丁○○部分：伊並未與王銘輝共同居住，亦無與其往來，不
    了解其財務狀況等語。
  (三)丙○○部分：伊長大以後即離開家，自己在外面生活，偶爾
    會回去與王銘輝吃飯，然對其財務狀況亦不了解等語。
五得心證之理由：
  (一)原告主張王銘輝與其締有信用卡使用契約，結欠消費款512,
    969 元及利息未償等情，業據提出與陳述相符之信用卡申請
    書暨約定條款、客戶消費明細表等件為證，並為被告所不爭
    執，堪信為真，原告自有權請求王銘輝就此筆借款負清償之
    責。
  (二)又按繼承人自繼承開始時，除本法另有規定外，承受被繼承
    人財產上之一切權利、義務。但權利、義務專屬於被繼承人
    本身者，不在此限。繼承人對於被繼承人之債務，負連帶責
    任，98年6月10日修正前之民法第1148條第1項、第1153條第
    1項定有明文。雖繼承在民法繼承編中華民國98年5月22日修
    正施行前開始，繼承人未逾修正施行前為限定繼承之法定期
    間且未為概括繼承之表示或拋棄繼承者，自修正施行之日起
    ，適用修正後民法第1148條、第1153條至第1163條之規定，
    98年6月10日修正公布之民法繼承編施行法第1條之3第1項亦
    著有規定。惟查王銘輝係於93年6 月22日死亡，有戶籍謄本
    在卷可稽，其死亡後，繼承人為被告甲○○、丁○○、乙○○、丙○○及訴外人王岑荃，且全體繼承人均未聲明限定繼
    承或拋棄繼承，亦有本院函附於支付命令卷可佐，顯已逾民
    法繼承編修正施行前為限定繼承之法定期間，自無適用修正
    後民法第1148條、第1153條規定之餘地，而仍應適用修正前
    民法第1148條、第1153條之規定，是被告甲○○、丁○○、
    乙○○、丙○○及訴外人王岑荃已繼承王銘輝前開借款債務
    ，對此應負連帶清償責任。原告於本件訴訟僅請求繼承人中
    之被告甲○○、丁○○、乙○○、丙○○連帶清償欠款，依
    民法第273條第1項之規定，自無不可（最高法院27年上字第
    2587號判例意旨參照），合先敘明。
  (三)惟按繼承在民法繼承編中華民國98年5 月22日修正施行前開
    始，繼承人因不可歸責於己之事由或未同居共財者，於繼承
    開始時無法知悉繼承債務之存在，致未能於修正施行前之法
    定期間為限定或拋棄繼承，且由其繼續履行繼承債務顯失公
    平者，於修正施行後，以所得遺產為限，負清償責任，98年
    6月10日修正公布之民法繼承編施行法第1條之3第4項規定甚
    明。經查：
    1.王銘輝生前之住所地係設在臺北市○○區○○街57號，被
      告甲○○、丁○○、乙○○、丙○○之住所地則分別設在
      臺中市北屯區橫坑巷59之7號、臺中市北屯區橫坑巷59之7
      號、臺中市○○區○○路2段219之4 號、臺北縣三重市○○街207 巷18號，此觀彼等所提出之異議狀即明，復為原
      告所不爭，足認被告均未與王銘輝共同居住生活，是被告
      主張彼等並未與王銘輝同居共財，致王銘輝死亡時，彼等
      無法知悉王銘輝對原告有上開債務存在，而未辦理拋棄繼
      承或限定繼承等語，應可信實。
    2.又王銘輝名下僅有投資約100,000 元，並無其他財產等情
      ，有財產歸屬資料清單可參（見本院卷第34頁），且為原
      告所不爭，是王銘輝去世時，遺由被告繼承之遺產，僅有
      投資約100,000 元，由被告繼續履行上開繼承債務顯失公
      平，依前引法條規定，彼等得以繼承所得遺產為限負清償
      責任。
  (四)綜上所述，原告依據與王銘輝間之信用卡使用契約及繼承之
    法律關係，請求被告甲○○、丁○○、乙○○、丙○○在繼
    承財產所得範圍內，連帶給付512,969元，及其中506,677元
    部分，自87年9月8日起至清償日止，按年息20% 計算之利息
    ，為有理由，應予准許。
六訴訟費用負擔之依據：民事訴訟法第85條第2項。
中    華    民    國    99    年    7     月    28    日
                  民事第六庭    法  官  陳婷玉
以上正本係照原本作成
如對本判決上訴，須於判決送達後20日內向本院提出上訴狀。如
委任律師提起上訴者，應一併繳納上訴審裁判費。
中    華    民    國    99    年    7     月    28    日
                                書記官  吳鸝稻

司法院資訊處製作；財團法人民間司法改革基金會備份。
